【裁判字號】    92,易,467
【裁判日期】    920530
【裁判案由】    傷害
【裁判全文】
臺灣臺北地方法院刑事判決                          九十二年度易字第四六七號
    公  訴  人  臺灣臺北地方法院檢察署檢察官
    被      告  甲○○
    選任辯護人  王元勳律師
右列被告因傷害案件，經檢察官聲請簡易判決處刑（九十一年度偵字第二四六五五號
），本院認不宜以簡易判決處刑，改以通常程序判決如左：
    主      文
甲○○傷害人之身體，處拘役伍拾捌日，如易科罰金，以參佰元折算壹日。
    事      實
一、甲○○因其台北市中山區○○○路○段九十三巷五弄七號五樓住處頂樓之污水、
    寵物糞便等廢物排放致積水等問題，與鄰居乙○○（住台北市中山區○○○路○
    段九十三巷五弄三號五樓）素有怨隙；民國九十年十一月十八日下午二時五十分
    許，甲○○於其五樓住處內因聽聞頂樓傳出聲響，上樓查看時，因見乙○○蹲在
    上址七號房屋頂樓，乃喝令其離去，惟遭乙○○拒絕，且因認乙○○出言挑釁，
    竟基於普通傷害之犯意，隨手拿取樓梯間內非其所有之鋁棍，敲打乙○○額頭部
    位，致乙○○額頭紅腫及裂傷（一乘以一平方公分），並因而倒地撞及地面致受
    有下頜骨骨折、臉部二處擦傷（三乘以三平方公分、二乘以二平方公分）、右手
    掌一處擦傷（二乘以二平方公分）等傷害；適為居住於台北市○○○路○段九十
    三巷三號五樓之鄰人丁○目睹甲○○持棒敲擊乙○○額頭之事。
二、案經乙○○訴由台北市政府警察局中山分局報請台灣台北地方法院檢察署檢察官
    偵查起訴。
    理      由
一、訊據被告甲○○固不否認於前開時地與告訴人乙○○發生爭執之事，惟矢口否認
    有何傷害犯行，辯稱：當時告訴人係酒醉後與被告發生爭執，因情緒激動，瞬間
    暈眩，整個身體正面直立往前伏倒，致下頷處撞及地面造成骨折等傷害，被告手
    持鋁棒目的在嚇狗，並未以棍棒敲擊告訴人云云。惟查，右揭事實，業據告訴人
    乙○○於偵審中指述遭被告持棒敲擊額頭部位後，昏倒倒地受傷等情甚詳；並據
    證人丁○到庭結證稱：（檢察官問：那時你站在何處？）站在我房子的後陽台；
    （檢察官問：為何會站在後陽台？）因為我要睡午覺，陽台剛好在我房間的窗戶
    旁邊，我聽到他們在爭吵大小聲，我就去後陽台看；（檢察官問：你看到什麼？
    ）我看到時他們二人在吵架，被告拿著壹支棍子，告訴人說好膽你就打看看，被
    告就說打你就打你，你要如何，雙方大聲吵了幾句，被告就打了告訴人，告訴人
    就倒退了，我是看到被告用棍子敲了一次，告訴人就倒退了，之後我就沒有看到
    ；.... （檢察官問：看不到告訴人及被告後，有無聽到什麼聲音？）我聽到告
    訴人女兒說為何打我爸爸，血流成這樣；（檢察官問：後來有無到現場去看？）
    我就下樓到該樓頂現場去看；（檢察官問：到現場看到什麼？）看到告訴人站起
    來還在嚷，警察也來了；（檢察官問：你看到告訴人的情況如何？）嘴巴流血，
    額頭也有流血等語明確（本院九十二年四月十七日訊問筆錄參照）。且乙○○被
    打後赴醫院急診，確受有額頭紅腫及裂傷（一乘以一平方公分）、下頜骨骨折、
    臉部二處擦傷（三乘以三平方公分、二乘以二平方公分）、右手掌一處擦傷（二
    乘以二平方公分）等傷害，此據馬偕紀念醫院以九十二年四月二十六日馬院醫外
    字第九二一一五○號函函述甚詳，有該函件及馬偕紀念醫院九十年十一月三十日
    、同年月二十六日、十九日出具之診斷證明書影本在卷可稽；核均與告訴人指訴
    情節相符。參以：(1)案發後，經警會同告訴人、被告、證人丁○同赴台北市中山
    區○○○路○段九十三巷五弄七號頂樓勘查模擬結果，告訴人乙○○所指案發時
    與被告站立之靠近後巷護牆角處，與證人丁○所稱目擊被告與告訴人二人站立之
    位置相符，有勘查報告及現場模擬、目擊角度相片、現場圖在卷可憑（九十一年
    度偵字第二四六五五號偵查卷第四頁以下參照）。被告空言辯稱站立之位置並非
    在牆角處云云，顯與證人丁○所述內容不符，不足採信。(2)辯護人雖以：證人丁○於偵查中所述目擊之案發地點為樓梯間，與告訴人所述有異，且其於偵查中所
    述見被告打了三下等情，亦與本院調查內容不符，主張證人丁○之證詞不足採信
    云云。然查證人丁○於偵查中所述案發地點為「在樓梯間轉角處」（九十一年度
    偵字第七七一二號偵查卷第二十一頁背面參照），並非「樓梯間」；參諸九十一
    年度偵字第二四六五五號偵查卷第八頁現場圖以觀，證人所指目擊之地點為樓梯
    間外圍牆轉角旁之處所，二者並非明顯不符，僅語意之差異而已；辯護人曲解證
    人丁○於偵查中證述之案發地點為樓梯間云云，顯有誤會。至證人丁○之前開偵
    查筆錄雖記載「見到打了三下」等詞，而與證人丁○於本院所證述：看到被告用
    棍子敲了一次等詞有異。惟按證人之證言係對過去經歷之事實為陳述，其記憶、
    表達因時間之經過，及陳述時之情緒影響，本具不精確性及差異性；是縱證人於
    偵查中所述目擊被告動手敲擊告訴人之次數與本院所述有異，亦應在證人證言不
    精確性之可容忍範圍內，尚難以其證言內容細節之次數有異，即謂其證詞均不可
    採。本件證人丁○就曾目睹「被告持棍棒敲擊告訴人」之情節，既明確指述無誤
    ；且其於本院九十二年四月十七日調查期日所述從自家陽台得目擊之範圍（只能
    看到站在頂樓人員之上半身），又與警員到場模擬勘查拍攝之相片相符，自無故
    意設詞誣陷被告之理，其證詞堪採為本案認定事實之依據。另證人即被告之配偶
    丙○○雖到庭證稱：曾於案發後聽聞證人丁○與乙○○之太太談論案發情形云云
    （本院九十二年四月十七日訊問筆錄第二十一頁參照），然此至多僅係證人事後
    傳述見聞經過，並無具體事證足認證人丁○有與告訴人串證誣陷被告之事；況證
    人丙○○證稱：當時看到丁○在她家陽台，... 該二人談話音量很大聲等語明（
    本院九十二年四月十七日訊問筆錄第二十四頁參照），則果有串證之事，焉有故
    於被告家人得輕易見聞之陽台大聲勾串之理？是證人丙○○所述，不足以否定證
    人丁○證詞之可信度。(3)證人丙○○雖到庭證稱：案發時曾目睹告訴人倒地之經
    過，告訴人係講話講到一半突然往前自然倒下等語（本院九十二年四月十七日訊
    問筆錄參照）。然查：被告於當日下午二時五十分許案發後，於同日下午五時十
    分許至警局製作筆錄時，自承現場沒有人證等語明確，則果證人丙○○確目睹乙○○倒地經過，且與被告均不否認曾於警訊前曾於家中與被告談論案發經過，則
    被告焉有不知其妻丙○○曾目睹乙○○倒地經過之理？被告於案件繫屬法院後主
    張乙○○係自行倒地，並舉出人證丙○○證明其事，顯係臨訟卸責之舉，不足採
    信。綜上所述，本件事證已明，被告犯行應堪認定。
二、核被告所為係犯刑法第二百七十七條第一項之罪。其持棍毆擊告訴人額頭後，告
    訴人因而倒地受有事實欄所載各項傷害，均與被告之單一毆打行為有因果關係，
    為單純一罪。爰審酌被告並無前科記錄，有台灣高等法院被告全國前案記錄表一
    紙附卷可稽，且其行為係在雙方爭執中因認對方言語挑釁，又在雙方素有怨隙之
    背景下造成，堪認係一時失慮所為，惟被告事後未取得被害人之諒解，顯無悔悟
    之意等一切情狀，量處如主文所示之刑，並諭知易科罰金之折算標準。
據上論斷，應依刑事訴訟法第四百五十二條、第二百九十九條第一項前段，刑法第二
百七十七條第一項、第四十一條第一項，罰金罰鍰提高標準條例第一條前段、第二條
，判決如主文。
本案經檢察官孫小萍到庭執行職務
中      華      民      國      九十二      年     五     月   三十     日
                                      臺灣臺北地方法院刑事第八庭
                                          法  官    朱瑞娟
如不服本判決，應於判決送達後十日內，向本院提出上訴狀。
右正本證明與原本無異。
                                          書記官    梁淑時
中      華      民      國      九十二      年     六     月     三     日
附錄本案所犯法條全文
中華民國刑法第二百七十七條
 (普通傷害罪)
傷害人之身體或健康者，處三年以下有期徒刑、拘役或一千元以下罰金。
犯前項之罪因而致人於死者，處無期徒刑或七年以上有期徒刑；致重傷者
，處三年以上十年以下有期徒刑。


司法院資訊處製作；財團法人民間司法改革基金會備份。
